臺灣士林地方法院刑事判決　　　　　　100年度簡上字第206號
上　訴　人　臺灣士林地方法院檢察署檢察官
被　　　告　廖振宇
上列上訴人因被告犯詐欺案件，不服本院中華民國100 年8 月31
日100 年度審簡字第1031號第一審刑事簡易判決（100 年度偵字
第2043號），提起上訴，本院管轄第二審之合議庭判決如下：
    主    文
上訴駁回。
    事    實
一、廖振宇前於民國94年1 月間，因提供個人金融帳戶及市內電
    話予詐欺集團使用而觸犯幫助詐欺案件，經本院以95年度簡
    字第192 號判決判處有期徒刑6 月，緩刑3 年確定。其明知
    隨意交付自己金融帳戶，將可能成為詐欺集團之犯罪工具，
    竟於100 年1 月某日，在新北市汐止火車站附近「全家便利
    商店」，基於幫助詐欺之犯意，將其所有之新北市汐止區農
    會帳戶（戶名：廖振宇、帳號：00000000000 號，下稱汐止
    農會帳戶）之提款卡、密碼，交付予自稱「陳經理」之不詳
    男子，而提供詐欺集團成員使用。嗣經該詐欺集團不詳成員
    於100 年1 月11日下午7 時14分許，以電話向王婷詐稱其
    網路購物付費方式誤設為分期付款，致王婷陷於錯誤，分
    別於同日下午7 時53分及7 時57分，依該詐欺集團成員指示
    ，分別前往新北市○○區○○路2 段49號統一超商內之ATM
    、新北市○○區○○路2 段6 號1 樓之中國信託商業銀行
    ATM 前，操作轉帳共新臺幣（下同）34,132元至廖振宇所有
    上開汐止農會帳戶。該詐欺集團成員復於100 年1 月11日下
    午7時30 分許，以電話向莊淑卿詐稱其網路購物付費方式誤
    設為分期付款，致莊淑卿陷於錯誤，於同日下午7 時51分，
    依詐欺集團指示，前往雲林縣虎尾鎮○○路與四維街口之統
    一超商內之中國信託商業銀行ATM 前，操作轉帳29,987元至
    廖振宇所有上開汐止農會帳戶。嗣王婷、莊淑卿發覺有異
    ，報警處理，經警循線追查，始悉上情。
二、案經新北市政府警察局汐止分局報請臺灣士林地方法院檢察
    署檢察官偵查起訴。
    理  由
壹、程序及證據能力部分：
一、按被告經合法傳喚，無正當之理由不到庭者，得不待其陳述
    ，逕行判決，刑事訴訟法第371 條定有明文，且依同法第
    455 條之1 第3 項之規定，此於刑事簡易判決上訴程序亦準
    用之。本件被告廖振宇經本院合法傳喚，無正當理由而不到
    庭，有審理傳票、臺灣高等法院在監在押全國紀錄表可稽（
    本院卷第24頁、第39頁），依前開規定，爰不待被告陳述，
    由檢察官一造辯論，逕行判決。
二、次按被告以外之人於審判外之陳述，雖不符刑事訴訟法第
    159 條之1 至之4 等4 條之規定，而經當事人於審判程序同
    意作為證據，法院審酌該言詞陳述或書面陳述作成時之情況
    ，認為適當者，亦得為證據；當事人、代理人或辯護人於法
    院調查證據時，知有第159 條第1 項不得為證據之情形，而
    未於言詞辯論終結前聲明異議者，視為有前項之同意，刑事
    訴訟法第159 條之5 第1 項定有明文。本案證人王婷、莊
    淑卿於警詢中之陳述，雖屬傳聞證據，惟其等未再於本院審
    理中為陳述，且查無符合同法第159 條之1 至之4 等前4 條
    之情形，當事人於本院言詞辯論終結前均未曾爭執上開證人
    陳述之證據能力，又本院審酌上開證述製作時之情狀，均無
    任何不適當之情況，認以之作為本案之證據，應屬適當，是
    上開證人於警詢中證述均應有證據能力。
三、至於卷附交易明細表等件，均係電腦機器處理轉帳交易後，
    直接作成之電磁紀錄所列印之資料，並無涉入人為知覺、記
    憶過程之錯誤危險，且為一般業務上製作之資料，應非傳聞
    證據，具有證據能力，併予說明。
貳、實體部分：
一、被告廖振宇於本院審理期日經合法傳喚雖未到庭，惟其於原
    審準備程序中，對於上開犯罪事實坦承不諱（原審卷第12
    頁），核與被害人王婷、莊淑卿指述情節相符（偵查卷第
    21-25 頁、第10-11 頁），並有被害人莊淑卿轉帳之中國信
    託商業銀行交易明細表1 紙（偵查卷第20頁）、被害人王
    婷轉帳之中國信託商業銀行交易明細表2 紙（偵查卷第32
    頁）、被告汐止農會帳戶存款交易明細查詢表、帳戶基本資
    料（偵查卷第41-43 頁）、中國時報廣告紙及0000000000號
    電話之雙向通聯紀錄（偵查卷第168 頁、第170-171 頁）在
    卷可稽，堪認被告自白與事實相符，其犯行足堪認定，應依
    法論科。
二、按刑法上之幫助犯，係對於犯罪與正犯有共同之認識，而以
    幫助之意思，對於正犯資以助力，而未參與實施犯罪之行為
    者而言（最高法院75年度台上字第1509號、84年度台上字第
    5998號、88年度台上字第1270號判決參照）。被告提供其所
    有之金融帳戶予他人為上開詐欺取財犯行使用，雖並未參與
    犯罪之構成要件行為，然其係以幫助他人犯罪之意思，實施
    詐欺取財構成要件以外之行為，應依刑法第30條第1 項論以
    幫助犯。核被告所為，係犯刑法第30條第1 項、第339 條第
    1 項之幫助詐欺取財罪。又被告以一幫助詐欺取財犯意，提
    供前開提款卡、密碼予詐欺集團成員使用，詐欺集團成員再
    先後向被害人王婷、莊淑卿施詐，係以一行為侵害數法益
    ，應依刑法第55條想像競合規定，從一重之幫助詐欺取財罪
    處斷。又被告係幫助犯，爰依刑法第30條第2 項之規定，按
    正犯之刑減輕之。
三、原審以本案事證明確，依刑法第30條第1項、第339 條第1項
    、第55條、第41條第1 項前段，刑法施行法第1 條之1 等規
    定，並審酌被告知悉提供帳戶供他人使用，將幫助不法詐欺
    集團詐欺民眾財物，仍將提款卡、密碼提供他人使用，造成
    被害人王婷、莊淑卿之財產損失，並已各賠償被害人王
    婷10,500元、莊淑卿9,500 元，有匯款單（原審卷第19頁）
    可稽，及其犯後終能坦承犯行，態度尚可等一切情狀，量處
    被告拘役20日，並諭知以1,000 元折算1 日之易科罰金折算
    標準，其認事、用法均無不當，且量刑時已就被告犯行之不
    法內涵等一切情狀為謹慎裁量，並未逾越上開法律規定之範
    圍，亦無濫用權限之情事，尚難謂有何違法可言，其量刑尚
    稱妥適。
四、檢察官上訴意旨雖以：被告前因交付帳戶供詐欺集團使用，
    業經本院判處有期徒刑6 月，緩刑3 年確定，顯已明知該行
    為不法，竟執意而為，具有較重之可責性，另被告本次犯行
    致被害人王婷、莊淑卿各受有34,132元、29,987元之財產
    損失，原審僅量處拘役20日，較前次判決刑度為輕，有欠妥
    當，請求撤銷原判決，另為適當合法之判決。惟查：
（一）按量刑之輕重，係事實審法院得依職權自由裁量之事項，
      苟已斟酌刑法第57條各款所列情狀而未逾越法定刑度，則
      不得遽指為違法；又刑罰之量定屬法院自由裁量之職權行
      使，但仍應審酌刑法第57條所列各款事由及一切情狀，為
      酌量輕重之標準，並非漫無限制，在同一犯罪事實與情節
      ，如別無其他加重或減輕之原因，下級法院量定之刑，亦
      無過重或失輕之不當情形，則上級法院對於下級法院之職
      權行使，原則上應予尊重（最高法院72年台上字第6696
      號判例、85年度台上字第2446號判決意旨參照）。由上可
      知，法律固賦予法官自由裁量權，但此項裁量權之行使，
      並非得以任意或自由為之，仍應受一般法律原則之拘束，
      必須符合法律授權之目的，並受法律秩序之理念、法律感
      情及慣例所規範，法官量刑權雖係受法律拘受之裁量原則
      ，但其內涵仍將因各法官之理念、價值觀、法學教育背景
      之不同而異，是以自由裁量之界限仍難有客觀之解答，端
      賴法官於個案審判時，依個案事由加以審酌，若無裁量濫
      用情事，難謂有不當之處。
（二）檢察官雖以被告前已因交付帳戶予詐欺集團使用，經本院
      判處有期徒刑6 月，緩刑3 年確定，本次又再為類似犯行
      ，原審量刑卻較前次判決為輕，有欠妥當云云。然量刑之
      輕重本由承審法官衡酌各案之情狀而為審酌，前案所為量
      刑並無拘束本案之效力。查被告於前案中，除交付金融帳
      戶外，尚另申請市內電話並設定轉接功能，供詐欺集團使
      用，導致2 名被害人合計受有436,965 元之財產損失，有
      該案判決可稽（本院卷第17-18 頁），而本案2 名被害人
      財產損失金額則合計為64,119元，且被告如前述業已適度
      賠償被害人王婷、莊淑卿所受之損失，是以被告於本案
      犯罪之手段、所造成被害人之損害，與前案均有所差異，
      自不得以原審量刑較前案為輕，即謂原審量刑失當。原審
      量刑時已審慎考量一切有關情狀，並無明顯裁量逾越或濫
      用之違法情事，自應予維持。從而，檢察官以原審量刑過
      輕為由提起本件上訴，請求撤銷原判決，為無理由，應予
      駁回。
據上論斷，應依刑事訴訟法第455 條之1 第1 項、第3 項、第
368條、第371 條，判決如主文。
本案經檢察官呂永魁到庭執行職務。
中    華    民    國   100    年    11    月    30    日
                  刑事第六庭審判長法  官  蔡明宏
                                  法  官  邱光吾
                                  法  官  李宛玲
以上正本證明與原本無異。
本件不得上訴。
                                  書記官  李佳姿
中    華    民    國   100    年    12    月    1     日